行　政　法　院　判　決　　　　　　　　　　　　　八十八年度判字第三六二二號
　　原　　　告　甲○○
　　被　　　告　花蓮縣稅捐稽徵處
右當事人間因土地稅法事件，原告不服財政部中華民國八十七年八月二十六日台財訴
字第八七二三二二一九一號再訴願決定，提起行政訴訟。本院判決如左︰
　　主  文
原告之訴駁回。
　　事  實
緣原告於民國（下同）八十一年四月十七日取得坐落花蓮縣吉安鄉○○段六二八、六
二九地號兩筆農業用地（下稱系爭農地），並申准依土地稅法第三十九條之二規定免
徵土地增值稅在案。嗣於八十五年十一月七日經被告會同農業、地政機關實地勘查結
果，以系爭農地放置風景石，並未繼續作農業使用，且無土地稅法第二十二條之一規
定各項不能耕作之原因，原告違章事證明確，乃依土地稅法第五十五條之二第一項規
定，裁處原免徵土地增值稅額新台幣（下同）八四九、二七三元二倍之罰鍰計一、六
九八、五○○元（計至百元止），（被告八十六年一月二十四日（八六）花稅法字第
三七○一號處分書）原告不服，申請復查結果，未獲變更（被告八十六年六月十四日
（八六）花稅法字第一六三八八號復查決定書），提起訴願、再訴願均遭駁回，遂向
本院提起本訴。茲摘兩造訴辯意旨如次：
原告起訴意旨略謂︰系爭之「台輪奇石」，（起訴書有無字，應係誤載）非原告所有
，「台輪奇石」上所載之聯絡電話廣告，亦非原告所有。「台輪奇石」所坐落之地點
，並非屬於原告所有，亦即不是在花蓮縣吉安鄉○○段六二八、六二九地號上之農地
。被告會同農業地政機關人員實地勘查時，所拍攝之照片，實係誤繆，誤將鄰地上的
「台輪奇石」照相。因兩地緊鄰，又同時都在接鄰處分別放置「台輪奇石」及奇卵石
，加上其間又種植防風林的樹叢，難免使得勘查人員因一時疏忽而拍攝錯誤，致照片
出來時，誤導成「台輪奇石」是在原告所有的土地上。從「台輪奇石」確實坐落地，
目前仍在原位置上，為明事實真相，鈞院可至現場履勘，即知「台輪奇石」並非坐落
在原告的農地上。又且，「台輪奇石」上所載的聯絡電話上查詢，亦可知悉，實係屬
於鄰地他人所有不是原告的，併此敘明。執是之故，原告並沒有在系爭農地上作農業
以外的他項用途，更無所謂的販售風景石之事，所有的花蓮縣吉安鄉○○段六二八、
六二九地號兩筆農地，均依法為繼續作農業使用，從未變更用途過，此部分之事證，
已於訴願書再訴願書理由欄內敘之甚詳等語。
被告答辯意旨略謂︰查系爭農地係依土地稅法第三十九條之二規定取得，被告依「農
業用地移轉免徵增值稅案件管制檢查作業要點」規定，於八十五年九月二十五日郵寄
送達輔導函後，始於同年十一月七日會同農業、地政單位赴現場會勘，查獲系爭農地
放置風景石，並未繼續作農業使用」，且無土地稅法第二十二條之一規定各項不能耕
作之原因。復於同年十二月廿六日辦理復勘，地政機關確認初勘地點無誤，農業機關
亦詳細確認系爭農地種植麵包樹一六五棵（初勘時未種），蓮霧十六棵、蕃石榴五棵
、馬拉巴栗二棵、玉米約六○○平方公尺（初勘時未種），另放置風景石，未作農業
使用面積仍超過原免徵土地增值稅土地面積五分之一以上。被告乃依土地稅法第五十
五條之二第一項規定，處以原免徵土地增值稅額八四九、二七三元二倍之罰鍰計一、
六九八、五○○元（計至百元止），揆諸首揭法條規定，洵無不當，此有現場拍攝照
片及查核清單附案可稽。原告訴稱本案所拍攝之照片「台輪奇石」所坐落之地點及所
載之聯絡電話廣告，並非屬其所有，係屬鄰地他人所有，執是之故，其並沒有在系爭
農地上作農業以外的他項用途，更無所謂的販售風景石之事，系爭農地均依法為繼續
作農業使用，從未變更用途云云，然查系爭農地經初、復勘，地點係經地政機關認定
無誤，農業單位亦確認現場所放置風景石之面積超過該等農地面積五分之一以上。又
原告於八十五年十二月十八日申復書、八十六年四月九日復查申請書及八十六年七月
十六日訴願書中亦分別以系爭農地所放置之風景石、奇卵石係為配合造景、築牆及建
農舍所用之材料作為爭執。諸此種種，足證系爭農地超過五分之一以上面積供堆置風
景石未作農業使用，已為不爭之事實。且農業單位亦認無土地稅法第二十二條之一之
各項不能耕作之原因，故本案違章事證，至為明確。是原告所訴本案所攝載有「台輪
奇石」之相片所坐落地點非其所有及系爭農地均依法作農業使用，從未變更用途等，
均與事實不符，殊無足採。又本案既經地政機關確認地點，再依農業機關認定系爭農
地堆置風景石已非屬農業使用而言，核已構成違章，殊不論該風景石上所載「台輪奇
石」廣告，聯絡電話是否為原告所有及現場有無販售行為等，均無礙於違章事實之成
立。再者，原告既申請依土地稅法第三十九條之二第一項規定取得系爭免稅農地，即
應依該法條規定於承受農地後負繼續耕作之義務，原告既違反義務在先，即已構成處
罰要件，被告依法裁處罰鍰，並無不合。
　　理  由
按「農業用地閒置不用，經直轄市或縣（市）政府報經內政部核准通知限期使用或命
其委託經營，逾期仍未使用或委託經營者，按應納田賦加徵一倍至三倍之荒地稅；經
加徵荒地稅滿三年，仍不使用者，得照價收買。但有左列情形之一者不在此限：(一)因
農業生產或政策之必要而休閒者。(二)因地區性生產不經濟而休耕者。(三)因公害污染不
能耕作者。(四)因灌溉、排水設施損壞不能耕作者。(五)因不可抗力不能耕作者︰︰︰。
」、「農業用地在依法作農業使用時，移轉與自行耕作之農民繼續耕作者，免徵土地
增值稅。」分別為土地稅法第二十二條之一、第三十九條之二第一項所明定。「依第
三十九條之二第一項取得之農業用地，取得者於完成移轉登記後，有左列不繼續耕作
情形之一者，處以原免徵土地增值稅額二倍之罰鍰，其金額不得少於取得申報移轉現
值百分之二：(一)再移轉與非自行耕作農民。(二)非依第二十二條之規定之各項原因，閒
置不用者。(三)非依法令變更為非農業用地使用。前項應處罰鍰之土地，不繼續耕作面
積未達每宗土地原免徵土地增值稅土地面積之五分之一，其罰鍰得按實際不繼續耕作
面積比率計算。但以一次為限。」復為土地稅法第五十五條之二所明定。查本件原告
於八十一年四月十七日以買賣原因分別以一、三六八、九○○元、一、二六七、二○
○元取得坐落花蓮縣吉安鄉○○段六二八、六二九地號農地，並依土地稅法第三十九
條之二規定免申准徵土地增值稅各為四四一、○一九元及四○八、二五四元合計八四
九、二七三元有系爭農地土地登記簿謄本、土地現值申請書等附原處分卷可稽，為兩
造不爭之事實。又被告依「農業用地移轉免徵增值稅案件管制檢查作業要點」規定，
以八十五年九月十三日（八五）花稅財字第三五八○五號函送達輔導函與原告（原告
於八十五年九月二十五日收受），同年十一月七日會同農業、地政單位赴現場會勘，
發覺系爭農地放置風景石，並未繼續作農業使用，且無土地稅法第二十二條之一規定
各項不能耕作之原因。即於八十五年十一月十三日通知原告並得於十日內申復，經原
告申復，被告復於同年十二月廿六日辦理復勘，地政機關確認初勘地點無誤，農業機
關亦詳細確認系爭農地種植麵包樹一六五棵（初勘時未種），蓮霧十六棵、蕃石榴五
棵、馬拉巴栗二棵、玉米約六○○平方公尺（初勘時未種），另放置風景石，未作農
業使用面積仍超過原免徵土地增值稅土地面積五分之一以上之情形，亦有上揭輔導函
暨郵件掛號函收執、免徵土地增值稅之農業用地定期查核清單、現場拍攝照片等附原
處分卷可稽，原告以系爭農地放置風景石，並未繼續作農業使用，且無土地稅法第二
十二條之一規定各項不能耕作之原因，原告違章事證明確，因此，揆諸首揭法條規定
，被告依土地稅法第五十五條之二第一項規定，處以原免徵土地增值稅額八四九、二
七三元二倍之罰鍰計一、六九八、五○○元（計至百元止），洵無不當，原處分並無
違誤，一再訴願決定遞予維持，均無不合。原告雖訴稱：本案所拍攝之照片「台輪奇
石」所坐落之地點及所載之聯絡電話廣告，並非屬其所有，係屬鄰地他人所有，其並
沒有在系爭農地上作農業以外的他項用途，更無所謂的販售風景石之事，系爭農地均
依法為繼續作農業使用，從未變更用途云云。然查系爭農地經初、復勘，地點係經地
政機關認定無誤，農業單位亦確認現場所放置風景石之面積超過該等農地面積五分之
一以上，此有上揭免徵土地增值稅之農業用地定期查核清單，初勘系爭農地均記載「
農地放置風景石」，復勘時系爭六二八地號記載「1.種植麵包樹七五棵（初勘時未種
），蓮霧六棵、蕃石榴二棵、馬拉巴栗二棵、玉米約五○○平方公尺（初勘時未種）
，2.放置風景石未做農業使用面積超過五分之一以上，3.設有台輪企業。」，系爭六
二九地號記載「1.種植麵包樹九○棵（初勘時未種），蓮霧一○棵、蕃石榴三二棵、
玉米約一○○平方公尺（初勘時未種），2.放置風景石未做農業使用面積超過五分之
一以上，3.設有台輪企業。」，且原告於八十五年十二月十八日申復書、八十六年四
月九日復查申請書及八十六年七月十六日訴願書中亦分別以系爭農地所放置之風景石
、卵石係為配合造景、築牆及建農舍所用之材料作為爭執，顯見上揭之勘驗並無不實
，原告所云「被告等機關實地勘查時，所拍攝之照片，實係誤繆，誤將鄰地上的台輪
奇石照相。因兩地緊鄰，又同時都在接鄰處分別放置台輪奇石及奇卵石，加上其間又
種植防風林的樹叢，難免使得勘查人員因一時疏忽而拍攝錯誤，致照片出來時，誤導
成台輪奇石是在原告所有的土地上」，尚無可採。原處分認定系爭農地超過五分之一
以上面積供堆置風景石未作農業使用，應無違誤。原告空言指訴本案所攝載有「台輪
奇石」之相片所坐落地點非其所有云云，委無可採；至於風景石上所載「台輪奇石」
廣告，聯絡電話是否為原告所有及現場有無販售行為等，均無礙於違章事實之成立，
故原告主張系爭農地均依法作農業使用，從未變更用途等，要非事實，不足採信。又
現在時間與原告違章時相距已達二年以上，系爭農地之現狀難認為與違章時一致，故
原告聲請履勘現場，尚無必要，併此敘明。綜上所述，系爭農地經地政機關確認地點
，農業機關認定堆置風景石已非屬農業使用，且無土地稅法第二十二條之一之各項不
能耕作之原因，原告違章事證明確，是被告依土地稅法第五十五條之二第一項第三款
規定，處原告以原免徵土地增值稅額二倍之罰鍰一、六九八、五○○元（計至百元止
），於法並無不合，原處分並無違誤，訴願決定及再訴願決定遞予維持，亦無違誤，
原告起訴意旨並無理由，應予駁回。
據上論結，本件原告之訴為無理由，爰依行政訴訟法第二十六條後段，判決如主文。
中    華    民    國     八十八      年      九      月      三十       日
                    行 政 法 院 第 二 庭
                                審 判 長 評  事      陳  石  獅
                                         評  事      彭  鳳  至
                                         評  事      黃  合  文
                                         評  事      林  茂  權
                                         評  事      王  立  杰
右  正  本  證  明  與  原  本  無  異
                                         法院書記官  王  福  瀛
中    華    民    國     八十八      年      九      月      三十       日
